【裁判字號】    94,上易,570
【裁判日期】    950523
【裁判案由】    侵權行為損害賠償
【裁判全文】
臺灣高等法院民事判決                 94年度上易字第570號
上  訴  人即
附帶被上訴人  乙○○
訴訟代 理 人  黃秋雄律師
被上訴 人 即
附帶上 訴 人  甲○○
訴訟代 理 人  盧國勳律師
複  代 理 人  蕭銘毅律師
上列當事人間侵權行為損害賠償事件，上訴人對於中華民國94年
4月20日臺灣板橋地方法院93年度訴字第1384號第一審判決提起
上訴，被上訴人提起附帶上訴，本院於95年5月9日言詞辯論終結
，判決如下：
    主  文
上訴駁回。
原判決關於駁回附帶上訴人後開第二項之訴部分，及命其負擔訴
訟費用之裁判廢棄。
附帶被上訴人應再給付附帶上訴人新台幣陸萬柒仟零伍拾肆元，
及自民國93年4月19日起至清償日止，按年利率百分之五計算之
利息。
附帶被上訴人應給付附帶上訴人新台幣壹萬仟肆佰貳拾伍元，
及自民國94年8月19日起至清償日止，按年利率百分之五計算之
利息。
其餘附帶上訴及擴張之訴駁回。
第一審訴訟費用關於命附帶上訴人負擔部分，及第二審訴訟費用
關於附帶上訴及擴張之訴部分，由附帶被上訴人負擔十分之一，
餘由附帶上訴人負擔；第二審訴訟費用關於上訴部分，由上訴人
負擔。
    事實及理由
一、上訴人即附帶被上訴人（下稱上訴人）聲明：（一）原判決
    關於不利上訴人之部分廢棄。（二）前開廢棄部分，被上訴
    人在第一審之訴駁回。（三）對造之附帶上訴及擴張之訴均
    駁回。
    被上訴人即附帶上訴人（下稱被上訴人）聲明：（一）如主
    文第一項所示。（二）原判決關於駁回被上訴人後開第三項
    之訴部分廢棄。（三）上訴人應再給付被上訴人新台幣（下
    同）67萬元，及自民國（下同）93年4月19日起至清償日止
    ，按年利率5％計算之利息。（四）上訴人應給付被上訴人2
    萬8679元，及自附帶上訴狀繕本送達翌日起至清償日止，按
    年利率5％計算之利息。
二、被上訴人起訴主張：伊於92年11月9日19時許，騎乘車牌號
    碼FVR-216號重機車行經臺北縣蘆洲市○○○道二號越堤道
    時，遭上訴人酒後違規駕駛車牌號碼K8-0873號自用小客車
    未注意車前狀況，自對向車道跨越雙黃線，駛入伊遵向行駛
    之車道，撞擊伊所騎乘之機車，致伊人車倒地因之受有骨盆
    腔骨折、左股骨粉碎性骨折等傷害。伊受傷後支出醫藥費計
    5萬7693元、交通費用2855元、看護費用84萬元，並受有無
    法工作之損失42萬0974元及非財產上之損害127萬8059元，
    共計259萬9581元等情，爰依侵權行為之法則，求為命上訴
    人給付259萬9581元及自起訴狀繕本送達翌日起至清償日止
    ，按年利率5％計付利息之判決（原審判決上訴人應給付被
    上訴人143萬6869元，及自93年4月19日起至清償日止按年利
    率5％計算之利息；駁回被上訴人其餘之訴。上訴人就其敗
    訴部分提起上訴。被上訴人就其敗訴部分其中67萬元本息部
    分提起附帶上訴，並擴張聲明求為命上訴人再給付2萬8679
    元，及自附帶上訴狀繕本送達翌日起至清償日止，按年利率
    5％計算之利息）。
    上訴人則以：伊代被上訴人支付自92年11月9日起至同年12
    月9日止之醫療費用3萬7797元，應予扣除。又被上訴人之職
    位為會計，其每月薪資5萬餘元，顯高於一般公司會計薪資
    行情；且據被上訴人所提出之診斷證明書記載，預計被上訴
    人傷勢之復原期間為6個月，則其不得請求超過6個月部分之
    工作損失。另依勞工請假規則第4條第2項前段規定，勞工普
    通傷病假一年內未超過30日部分，工資折半發給；故倘依被
    上訴人所稱，其復原期間需6個月即自92年11月9日起算至93
    年5月9日止，被上訴人之雇主應給付92年度及93年度各30日
    即60日之半薪，即其雇主在被上訴人復原期間已給付1個月
    之薪資，亦應扣除。又在被上訴人住院之期間，伊之妻曾至
    醫院照顧被上訴人6日半，被上訴人不得請求該6日半之看護
    費用。再被上訴人就其是否傷勢嚴重致不能自理生活，而須
    專人24小時照護，應負舉證之責。被上訴人請求精神上損害
    賠償之金額過高。另被上訴人已自強制汽車責任保險之保險
    人受領理賠5萬6034元，應予扣除云云，資為抗辯。
三、經查被上訴人主張伊於92年11月9日19時許，騎乘車牌號碼
    FVR-216號重機車行經臺北縣蘆洲市○○○道二號越堤道時
    ，遭上訴人酒後違規駕駛車牌號碼K8-0873號自用小客車未
    注意車前狀況，自對向車道跨越雙黃線，駛入伊遵向行駛之
    車道，撞擊伊所騎乘之機車，致伊人車倒地因之受有骨盆腔
    骨折、左股骨粉碎性骨折等傷害之事實，有原審93年度交簡
    字第20號上訴人公共危險等刑事偵審卷宗可稽，為上訴人所
    不爭執，堪信為真實。上訴人所涉刑責，亦經原審刑事法院
    以其服用酒類不能安全駕駛動力交通工具而駕駛，判處拘役
    40日；又因過失傷害人判處拘役50日，有刑事判決可憑。上
    訴人不法侵害被上訴人之身體、健康，應負侵權行為責任，
    堪以認定。
四、按因故意或過失，不法侵害他人之權利者，負損害賠償責任
    ；汽車、機車或其他非依軌道行駛之動力車輛，在使用中加
    損害於他人者，駕駛人應賠償因此所生之損害；不法侵害他
    人之身體或健康者，對於被害人因此喪失或減少勞動能力或
    增加生活上之需要時，應負損害賠償責任；不法侵害他人之
    身體、健康者，被害人雖非財產上之損害，亦得請求賠償相
    當之金額，民法第184條第1項前段、第191條之2前段、第19
    3條第1項、第195條第1項前段分別定有明文。上訴人對被上
    訴人應負侵權行為責任，已如前述，被上訴人請求上訴人賠
    償之金額，是否有據，詳如下述：
（一）關於醫療費用部分：
    1.經查被上訴人在原審主張伊自92年11月9日起至93年8月30
      日止，支出醫療費用計5萬7693元之事實，業據其提出醫
      療費用收據為證（見原審附民卷7-10頁、訴字卷第1宗24-
      37頁），並有財團法人新光吳火獅紀念醫院（下稱新光醫
      院）93年9月6日（93）新醫醫字第1116號函檢送之醫療費
      用證明可稽（見原審卷第1宗12-17頁），為上訴人所不爭
      執，堪信為真實。惟上訴人抗辯伊已代被上訴人支付醫療
      費用3萬7797元，為被上訴人所自認（見原審卷第1宗61頁
      ），此部分之金額自應扣除；又上訴人抗辯被上訴人住院
      之升等病房差額部分，不應由伊負擔；經查被上訴人92年
      11月10日起至同年11月22日住院之健保差額病房之差額為
      2萬6400元，93年2月1日起至同年2月5日之差額為8800元
      ，有新光醫院95年2月22日（95）新醫管字第0189號函及
      說明可憑（見本院卷85-87、89頁），共計3萬5200元，上
      訴人抗辯此部分金額應予扣除，亦屬有據。又被上訴人在
      本院主張伊自94年1月6日起至同年7月5日止，再支出醫療
      費用1萬3254元，有醫療費用收據可憑（見本院卷44、46
      、4 8、50、52頁），為上訴人所不爭執，被上訴人擴張
      請求上訴人給付該部分醫療費用，應屬有據。另診斷證明
      書係被上訴人為證明損害發生及其範圍所必要之費用，亦
      屬損害之一部，應予准許；上訴人抗辯被上訴人此部分費
      用之請求，不應准許云云，為無理由，附此敘明。
    2.依上所述，被上訴人所主張支出之醫療費用共計7萬0947
      元（57,693元＋13,254元＝70,947元），扣除上訴人代為
      支付3萬7797元及健保差額病房之差額3萬5200元，已無餘
      額（70,947元－37,797元－35,200元＝-2,050元），被上
      訴人請求上訴人給付醫療費用不應准許；反之上訴人則尚
      有2050元可再扣除。
（二）關於交通費用部分：
      被上訴人在原審主張伊因本件上訴人之侵權行為，陸續前
      往新光醫院就醫，支出交通費用2855元；及在本院主張再
      支出交通費用1425元之事實，業據其提出計程車計費收據
      為證（見原審卷第1宗38-42頁、本院卷45、47、49、51、
      53頁）；經核與被上訴人所提出之醫療費用收據所載之就
      醫日期相符，觀之前述被上訴人所受傷害之情形，被上訴
      人請求上訴人給付就醫之交通費用，應屬必要之支出而應
      予准許。被上訴人於93年8月30日前支出之交通費用2855
      元，扣除前述上訴人代墊醫療費用剩餘之2050元後，為
      805元（2,855元－2,050元＝805元）；另1425元則為被上
      訴人在本院擴張請求而應准許部分。
（三）關於看護費用部分：
    1.按親屬間之看護，縱因出於親情而未支付該費用，然其所
      付出之勞力，並非不能以金錢為評價，此種基於身分關係
      之恩惠，自不能加惠於加害人，而應比照一般看護情形，
      認被害人受有相當看護費之損害，命加害人賠償，始符民
      法第193條第1項所定「增加生活上需要」之意旨（最高法
      院89年度台上字第1749號判決參照）。
    2.經查被上訴人因骨股癒合遲緩、行動不便，於92年11月至
      93年6月間須僱請看護照顧，有新光醫院93年9月6日（93
      ）新醫醫字第1116號函所附病歷摘要紀錄紙可參（見原審
      卷第1宗12、13頁）；被上訴人請求上訴人賠償該段期間
      之看護費用，應屬有據。又看護工全日班之費用為2000元
      ，有被上訴人提出之國立台灣大學醫學院附設醫院92年9
      月29日函可參（見原審卷第2宗17頁），為上訴人所不爭
      執（見本院卷111頁）；兩造復同意被上訴人住院期間之
      看護費用按1天2000元計算，在家療養期間之看護費用按1
      天1500元計算（見本院卷129頁背面）；另上訴人抗辯在
      被上訴人住院期間，曾由伊妻看護6日半，被上訴人同意
      扣除該6日半之看護費用（見原審卷第2宗28頁），則應依
      此計算被上訴人所得請求之看護費用。
    3.被上訴人請求自92年11月10日至93年6月底之看護費用，
      核屬有據，已如前述；其中92年11月10日至同年11月22日
      計12日，及93年2月1日至93年2月5日計4日為住院期間，
      扣除上訴人之妻看護之6.5日為9.5日；其餘在家看護日數
      為214日。計算結果，被上訴人所得請求之看護費用為34
      萬元（2,000元×9.5日＝19,000元，1,500元×214日＝
      321,000元，19,000元＋321,000元＝340,000元）。
    4.又被上訴人再於94年6月22日在新光醫院施行手術，同年6
      月25日出院，有診斷證明書可憑（見本院卷54頁）。被上
      訴人在本院擴張請求伊因94年6月22日再施行手術所需7日
      之看護費用，觀之其所受傷害及手術情形，應屬必要；其
      中住院期間之看護費用為94年6月22日起至同年6月25日計
      3日，另4日為在家療養期間之看護費用。計算結果，被上
      訴人所得擴張請求之看護費用為1萬2000元（2,000元×3
      日＝6,000元，1,500元×4日＝6,000元，6,000元＋6,000
      元＝12,000元）。
（四）關於工作收入之損失部分：
    1.經查被上訴人主張伊自83年5月9日起至93年6月30日止在
      依卡化學股份有限公司（下稱依卡公司）任職，有伊所提
      出依卡公司出具之員工離職證明書可憑（見原審卷第2宗2
      3頁）；又被上訴人92年度之薪資總額為65萬6064元，亦
      有92年度各類所得扣繳暨免扣繳憑單可參（見原審卷第1
      宗63頁、第2宗10頁），則被上訴人主張伊於本件交通事
      故發生時之92年11月9日，在依卡公司任職之月薪為5萬46
      72元（656,064元÷12月＝54,672元），應屬有據。
    2.又被上訴人於92年11月9日至新光醫院急診，經檢查有左
      股骨粉碎性骨折、左脛骨粉碎性骨折及骨盆恥骨聯合分離
      ；經實施左骨股、左脛骨及恥骨聯合部位之開放性復位及
      內固定手術，使用骨板及骨釘，於92年11月22日出院；惟
      被上訴人嗣於93年2月1日因左股骨骨折延遲癒合入院，於
      93年2月2日接受自體骨移植手術，93年2月5日出院；被上
      訴人因骨股癒合遲緩、行動不便，於92年11月至93年6月
      間須僱請看護照顧，需一年時間癒合等情，有新光醫院93
      年9月6日（93）新醫醫字第1116號函所附病歷摘要紀錄紙
      可參（見原審卷第1宗12、13頁）；被上訴人主張上訴人
      須賠償伊自92年11月10日起至93年6月30日止，計7個月又
      20日，「因傷無法工作期間」之薪資損失41萬9152元（
      54,672元×7又2／3月＝419,152元），為有理由。上訴人
      執被上訴人於92年11月22日出院，由醫師依被上訴人出院
      時身體狀況於92年12月25日所開立之診斷證明書上記載「
      預計復原期間6個月」，認被上訴人僅有6個月期間無法工
      作云云，與被上訴人實際受傷復原情況未合，為不足採。
      另依卡公司在被上訴人因傷請假期間，並未支付薪資，有
      依卡公司函可憑（見本院卷56頁），上訴人抗辯被上訴人
      之雇主在被上訴人復原期間已給付1個月之薪資，應予扣
      除云云，為無理由。
（五）關於精神慰撫金部分：
      經查被上訴人所受傷害情形為左股骨粉碎性骨折、左脛骨
      粉碎性骨折及骨盆恥骨聯合分離，已如前述，並致左下肢
      跛行，有永久性功能障礙，有新光醫院診斷證明書可憑（
      見本院卷54頁），其精神上自受有相當之痛苦；爰審酌被
      上訴人為高職畢業，在本件交通事故當時任職依卡公司會
      計，月薪為5萬餘元；上訴人為國小畢業、擔任水電工、
      月薪2萬元左右（見原審卷第2宗29頁）等兩造之身分及經
      濟狀況等一切情狀，認被上訴人請求非財產上之損害賠償
      以80萬元為適當，被上訴人超過此部分之請求為無理由，
      不應准許。
（六）依上所述，被上訴人所受之損害計為157萬3382元（805元
      ＋1,425元＋340,000元＋12,000元＋419,152元＋800,000
      元＝1,573,382元）。惟被上訴人已領得強制汽車責任保
      險理賠金5萬6034元（見原審卷第2宗18頁），自應扣除；
      經扣除後，被上訴人所得請求上訴人賠償之金額為151萬
      7348元（1,573,382元－56,034元＝1,517,348元），其中
      1萬3425元（即交通費用1425元及看護費用1萬2000元）為
      被上訴人在本院擴張聲明應准許部分。
五、綜上所述，被上訴人依侵權行為之法則，請求上訴人給付15
    1萬7348元，及其中150萬3923元自起訴狀繕本送達翌日即93
    年4月19日起（其中143萬6869元本息為原審准許部分）；其
    餘1萬3425元自附帶上訴狀繕本送達翌日即94年8月19日起（
    此部分本息為被上訴人在本院擴張聲明而經准許部分），均
    至清償日止，按年利率5％計算之利息，為有理由，應予准
    許；至超過上開金額之請求，則不應准許。原審就上開應予
    准許（擴張聲明經准許部分除外）超過143萬6869元本息即6
    萬7054元本息部分所為被上訴人敗訴之判決，自有未合，被
    上訴人附帶上訴論旨指摘原判決此部分不當，求予廢棄改判
    ，為有理由；就上開應予准許其中143萬6869元本息部分，
    所為上訴人敗訴之判決，並無不合，上訴人之上訴論旨指摘
    原判決此部分不當，求予廢棄改判，為無理由；就上開不應
    准許部分（擴張聲明部分除外），所為被上訴人敗訴之判決
    ，並無不合，被上訴人之附帶上訴論旨指摘原判決此部分不
    當，求予廢棄改判，為無理由。被上訴人擴張請求上訴人給
    付1萬3425元本息部分，為有理由，應予准許，擴張請求逾
    上開金額部分，為無理由，應予駁回。
六、兩造其餘之攻擊或防禦方法及未經援用之證據，經本院斟酌
    後，認為均不足以影響本判決之結果，無逐一詳予論駁之必
    要。併此敘明。
七、據上論結，本件上訴人之上訴為無理由；被上訴人之附帶上
    訴及擴張之訴為一部有理由，一部無理由，依民事訴訟法第
    450條、第449條第1項、第79條、第78條，判決如主文。
中    華    民    國    95    年    5     月    23    日
                  民事第八庭  審判長法  官  吳景源
                                    法  官  連正義
                                    法  官  鄭威莉
正本係照原本作成。
上訴人如不服本判決，應於收受送達後20日內向本院提出上訴書
狀，其未表明上訴理由者，應於提出上訴後20日內向本院補提理
由書狀（均須按他造當事人之人數附繕本）上訴時應提出委任律
師或具有律師資格之人之委任狀；委任有律師資格者，另應附具
律師資格證書及釋明委任人與受任人有民事訴訟法第466條之一
第一項但書或第二項（詳附註）所定關係之釋明文書影本。
附帶上訴人不得上訴。
中    華    民    國    95    年    5     月    24    日
                                    書記官  董曼華
附註：
民事訴訟法第四百六十六條之一（第一項、第二項）：
對於第二審判決上訴，上訴人應委任律師為訴訟代理人。但上訴
人或其他法定代理人具有律師資格者，不在此限。
上訴人之配偶、三親等內之血親、二親等內之姻親，或上訴人為
法人、中央或地方機關時，其所屬專任人員具有律師資格並經法
院認為適當者，亦得為第三審訴訟代理人。


司法院資訊處製作；財團法人民間司法改革基金會備份。
